【裁判字號】    89,上訴,1344
【裁判日期】    891128
【裁判案由】    偽造文書等
【裁判全文】
臺灣高等法院高雄分院刑事判決          八十九年度上訴字第一三四四號
    上  訴  人
    即  被  告  丁○○
    選任辯護人  李三賢
右上訴人因偽造文書等案件，不服臺灣澎湖地方法院八十九年度訴字第三九號中華民
國八十九年八月十一日第一審判決（起訴案號：臺灣澎湖地方法院檢察署八十九年度
偵字第二五四號），提起上訴，本院判決如左：
      主      文
上訴駁回。
      事實及理由
一、本案經本院審理結果，認原審判決之認事用法及量刑，均無不當，應予維持，並
    引用原審判決書所記載之事實、證據及理由。
二、上訴人即被告丁○○上訴意旨雖又指稱：林薏如的印章，不是我刻的，我知錯了
    ，希望判緩刑，給我自新的機會等情。
三、惟查，被告供承利用拾得之林薏如國民身分證向車行購買機車，則機車行為辦理
    新領牌照，自必向被告索取林薏如之印章使用，被告未交付林薏如之印章與機車
    行，機車行亦必經被告之同意，代為刻用林薏如之印章，故機車行之委由刻印店
    刻用林薏如之印章，係在被告之犯意範圍內甚明，故被告雖未親自委託刻印店偽
    造林薏如之印章，仍應負間接正犯刑責。又被告侵占他人遺失之國民身分證，據
    以偽造私文書，冒用他人名義購買機車，其有轉嫁非法行為與他人之用意，概然
    可見。被告於警訊供稱「如果這樣的話（指利用他人名義請領機車牌照），利用
    該車去做事，警察才查不到我」云云，已甚明確。被告又夥同甲○○（已判刑確
    定）以假金戒指，連續向被害人戊○○、丙○○詐騙新台幣（下同）共九十六萬
    四千元（俗稱金光黨），情節非輕。本院審酌被告犯行之社會評價，認不宜予以
    宣告緩刑。上訴意旨執前詞指摘原判決此部分不當，為無理由，應予駁回。
四、另移送併辦意旨（八十九年度偵字第四０五一號）略以：被告與甲○○二人，於
    八十八年八月九日上午十時許，持假金元寶，向被害人乙○○佯稱真金元寶，被
    害人不疑有詐，以七十萬元將之買入，事後始發覺被騙，因認被告就此部分亦有
    犯刑法第三百三十九條第一項之詐欺罪嫌等情。經查，被害人乙○○於警訊時，
    固指認被告及甲○○之照片影本，係對之行騙之人，但於本院調查中，經命當庭
    指認被告及甲○○，則證稱並非對之行騙之人。此部分事實，為被告及甲○○所
    否認，又無其他證據可佐，自不能僅以被害人於警訊不明確之指認，而認定被告
    有此部分犯行。此部分不能證明與本案有裁判上一罪關係，因未經檢察官起訴，
    本院自不能予以論判，併予明。
據上論斷，應依刑事訴訟法第三百六十八條、第三百七十三條，判決如主文。
本案經檢察官張其主到庭執行職務。
中    華    民    國     八十九     年      十一      月      二十八    日
                              臺灣高等法院高雄分院刑事第五庭
                                  審判長法官  吳水木
                                        法官  陳朱貴
                                        法官  洪慶鐘
右正本證明與原本無異。
偽造文書部分如不服本判決，應於判決送達後十日內向本院提出上訴狀，其未述理
由者並應於提出上訴狀後十日內向本院補提理由書（應附繕本)。
詐欺部分不得上訴。
                                      書記官  陳金卿
中    華    民    國     八十九     年      十一      月      二十九    日
                                                                        Ｑ
附件：
臺灣澎湖地方法院刑事判決                            八十九年度訴字第三九號
    公  訴  人  臺灣澎湖地方法院檢察署檢察官
    被      告  丁○○  男  五十三歲（民國○○○年○月○日生）
                        住：台中市○○區○○街三十巷九號四樓之十二
                        身分證統一編號：Ｚ000000000號
                甲○○  男  四十三歲（民國○○○年○月○○日生）
                        住：台中縣沙鹿鎮○○里○○路八二號
                        身分證統一編號：Ｚ000000000號
                白  明  男  四十九歲（民國○○年○月○○日生）
                        住：台中市○○區○○里○○路○段二二六巷十九弄三號
                        身分證統一編號：Ｚ000000000號
右列被告等因偽造文書等案件，經檢察官提起公訴（八十九年度偵字第二五四號），
本院判決如左：
    主  文
丁○○行使偽造私文書，足以生損害於公眾及他人，處有期徒刑陸月，扣案ＹＩＫ─
四八Ｏ號機器腳踏車行車執照壹紙、未扣案ＹＩＫ─四八Ｏ號機器腳踏車新領牌照登
記書上偽造之「林薏茹」印文壹枚、蓋用前述印文所用之「林薏茹」印章壹個，均沒
收；又共同連續意圖為自己不法之所有，以詐術使人將本人之物交付，處有期徒刑壹
年，扣案假金戒指伍佰捌拾貳枚、金戒指伍枚（其中壹枚部分缺損）、金項鍊壹條、
大塑膠袋壹只、紙盒參個，均沒收；應執行有期徒刑壹年肆月，扣案假金戒指伍佰捌
拾貳枚、金戒指伍枚（其中壹枚部分缺損）、金項鍊壹條、大塑膠袋壹只、紙盒參個
、ＹＩＫ─四八Ｏ號機器腳踏車行車執照壹紙、未扣案ＹＩＫ─四八Ｏ號機器腳踏車
新領牌照登記書上偽造之「林薏茹」印文壹枚、蓋用前述印文所用之「林薏茹」印章
壹個，均沒收。
甲○○共同連續意圖為自己不法之所有，以詐術使人將本人之物交付，處有期徒刑壹
年貳月，扣案假金戒指伍佰捌拾貳枚、金戒指伍枚（其中壹枚部分缺損）、金項鍊壹
條、大塑膠袋壹只、紙盒參個，均沒收。
白  明連續寄藏贓物，處有期徒刑肆月。緩刑參年。
    事  實
一、丁○○於民國八十八年七月十三日以前之七月間某日，自己欲購買重型機器腳踏
    車（以下簡稱機車）一輛，卻利用前於同年四月下旬某日所拾得Ｚ000000
    000號林薏茹身分證一張，假冒林薏茹名義，向台中縣市地區某不詳車行洽購
    ，並將該身分證交付不知情之車行人員，委其以林薏茹名義全權處理購車相關事
    宜。車行人員因而偽刻「林薏茹」印章一枚，蓋用「林薏茹」印文在丁○○所購
    得ＹＩＫ─四八Ｏ號機車新領牌照登記書上，再持偽造之登記書向台灣省公路局
    台中區監理所台中監理站請領牌照，致使掌管車籍資料之公務員，將不實之車主
    資料登載於其所掌管之相關簿冊、電腦資料、及（八八）省機電七七ＯＯ二五號
    機車行車執照等公文書內，又將前開行車執照發給車行人員轉交丁○○供其持有
    行使，足以生損害於林薏茹及國家監理、稅務機關車籍資料管理之正確性。
二、丁○○另與甲○○共同意圖為自己不法之所有，基於概括犯意聯絡，由甲○○於
    八十九年五月三十一上午七時五十分許，在澎湖縣馬公市縣立文化中心前，利用
    戊○○年邁可欺，詐稱其在澎湖縣馬公市國立澎湖海事專科學校（現已改制為技
    術學院）工地挖得黃金一批，且出示用紅土覆蓋包裹之真正金飾一批，使戊○○
    信以為真，隨同甲○○前往工地現場查看，再由丁○○出面以低價向戊○○推銷
    假金戒指，戊○○誤假為真，旋即返回澎湖縣馬公市○○里○○路一三九巷四號
    家中交付新台幣（下同）現款三萬四千元予二人，換得甲○○先前在台中市北屯
    區夜市所購得之假金戒指二十只；同日上午十時許，二人又在澎湖縣馬公市○○
    街真北平飯店樓下選定丙○○作為行騙對象，二人共同將丙○○誘往馬公市城隍
    廟附近，以同一手法，向丙○○出示真金戒指一枚用以推銷，丙○○聽信二人所
    言，誤以為能用低廉價格購得大量真金戒指，即於當日先後二次在澎湖縣聯勤第
    三十六收支組交付二人六十萬元、三十三萬元現款，而分別換得假金戒指一百二
    十四枚、一百五十六枚。丁○○、甲○○同日詐欺得手後，遂平分詐得之九十六
    萬四千元贓款，並各自留用十二萬元、九千元，再將其餘所詐得款項三十六萬二
    千元、四十七萬三千元分別於當日稍晚在澎湖縣西嶼鄉池東村一四九之一號交付
    與二人一同前來澎湖地區作棉被生意之白  明寄藏，白  明基於概括犯意，明知
    二人先後交付之物品為大筆錢財，應屬二人犯罪所得，但仍連續受寄總數八十三
    萬五千元之紙鈔，並將其中丁○○交付之十五萬元隨身攜帶，餘款藏匿在澎湖縣
    馬公市烏崁里一二五之十八號廢棄檳榔攤底下。嗣於八十九年六月一日上午十時
    許，在澎湖縣馬公市○○里○道路上，丁○○、甲○○為警臨檢查獲，藉此循線
    查獲白  明，並分別自丁○○、甲○○、白  明處起出贓款十二萬元、九千元、
    八十三萬五千元，另扣得丁○○、甲○○用以行騙之假金戒指五百八十二枚、金
    戒指五枚（其中一枚部分缺損）、金項鍊一條、包裹、覆蓋紅土於上開真假金飾
    所用之大塑膠袋一只、紙盒三個、及丁○○前所購買ＹＩＫ─四八Ｏ號機車之行
    車執照一張。
二、案經澎湖縣政府警察局馬公分局報請臺灣澎湖地方法院檢察署檢察官偵查起訴。
    理  由
一、右揭犯罪事實，業據被告丁○○、甲○○坦承不諱，且互核相符，並經被害人林
    薏茹、丙○○、戊○○於警訊中指訴甚明，且有重型機車車籍資料、機車新領牌
    照登記書、扣押書、贓物領據、現場照片等在卷足憑，復有假金戒指五百八十二
    枚、金戒指五枚（其中一枚部分缺損）、金項鍊一條、大塑膠袋一只、紙盒三個
    、ＹＩＫ─四八Ｏ號機車行車執照一張等物品扣案可稽。被告白  明雖否認贓物
    犯行，辯稱不知被告丁○○、甲○○交付之金錢為贓款云云。惟查：被告白  明
    於警、偵訊時，均自承由被告丁○○、甲○○處分別收受贓款時，懷疑二人有不
    法情事，可能會被警方查獲，才把錢藏在廢棄檳榔攤之下等語；而被告白  明收
    受丁○○、甲○○分別交付之贓款時，曾個別質問二人金錢之來源，但二人並未
    告知卻仍予收受藏匿一節，為被告三人所供認一致，益見被告白  明非無寄藏贓
    物之犯意；況且，被告白  明自承與丁○○、甲○○相約前來澎湖地區做生意，
    丁○○、甲○○於到達三日之內旋即分別取得大筆現款，倘二人為合法取得，自
    應將之存入金融機構，但二人捨此不為，反將之寄藏於白  明處，衡情白  明若
    果真不知該筆款項為贓款，顯非合理。故被告白  明所辯不知該筆款項為贓款云
    云，要屬卸責之詞，不能採信，本件事證明確，被告犯行均堪認定，應予依法論
    科。
二、按被告丁○○假冒林薏茹名義購買機車一輛，並據之為車籍登記，則林薏茹即可
    能因此遭稅捐機關催繳該車相關稅捐、遭監理機關就丁○○之交通違規行為追討
    罰鍰，自足以生損害於林薏茹及國家監理、稅捐機關車籍資料管理之正確性。核
    被告丁○○所為，係犯刑法第第二百十六條、第二百十條之行使偽造私文書罪、
    刑法第二百十六條、第二百十四條之行使使公務員登載不實之公文書罪、刑法第
    三百三十九條第一項之詐欺取財罪；而被告甲○○所為，亦係犯刑法第三百三十
    九條第一項之詐欺取財罪；另被告白  明所為，係犯刑法第三百四十九條第二項
    之寄藏贓物罪。被告丁○○利用不知情之車行人員代為偽刻印章後偽造私文書用
    以申請牌照，並因而使公務員為不實登載，屬間接正犯。又被告丁○○偽刻印章
    並蓋用印文之行為，為偽造私文書之部分行為；偽造私文書、使公務員登載不實
    之低度行為，俱為行使偽造私文書、行使使公務員登載不實之公文書等高度行為
    所吸收，皆不另論罪。被告丁○○所犯行使偽造私文書罪、行使使公務員登載不
    實之公文書罪之間，有方法結果之牽連關係，應從一重論以行使偽造私文書罪。
    再被告丁○○、甲○○所犯詐欺取財罪，有犯意聯絡及行為分擔，應論以共同正
    犯。而被告丁○○、甲○○共同以一次詐欺行為，使被害人丙○○分二次交付現
    款購買假金戒指，屬接續犯。又被告丁○○、甲○○連續對被害人丙○○、戊○○二人詐欺取財犯行，暨被告白  明分別自丁○○、甲○○二人處寄藏贓物犯行
    ，均時間緊接，所犯構成要件相同，顯係基於概括犯意所為，俱應依連續犯規定
    以一罪論，並皆加重其刑。被告丁○○所犯詐欺取財罪及行使偽造私文書罪之間
    ，行為不同，犯意各別，應予分論併罰。公訴意旨雖認定被告丁○○購買機車之
    時間為同月十三日，然依卷附丁○○所購機車車籍資料及新領牌照登記書所示，
    該車在八十八年七月間出廠，並於同月十三日發給牌照，故本院將被告丁○○購
    買機車之時間認定於八十八年七月十三日以前之七月間某日，此與公訴意旨有部
    分出入，附此敘明。爰審酌被告丁○○、甲○○雖於犯後坦承犯行，且未隱瞞贓
    款藏匿之方式，使被害人能追回被騙之款項，但二人利用被害人人性弱點，大量
    騙取錢財，惡性匪淺，又被告白  明雖收受大額贓款，惟究非全然知悉其他二名
    被告之犯行，其可責性較低，及被告三人犯罪之動機、目的、手段，犯罪時所受
    之刺激及其品性、生活狀況、智識程度、犯罪所生之損害，及犯罪後態度等一切
    情狀，各量處如主文所示之刑，並定被告丁○○應執行之刑。另被告白  明前未
    曾受有期徒刑以上刑之宣告，有台灣高等法院被告全國前案紀錄表附卷可參，其
    因一時失慮，偶罹刑典，事後已坦承犯行，深具悔意，經此刑之宣告後，應知警
    惕而無再犯之虞，本院因認暫不執行其刑為當，予以宣告緩刑，用啟自新。
三、被告丁○○偽刻之「林薏茹」印章一枚，及台中監理站所有ＹＩＫ─四八Ｏ號機
    車新領牌照登記書上蓋用前開印章之「林薏茹」印文一枚，依據刑法第二百十九
    條規定，既不能證明業已滅失，均應宣告沒收；至上開登記書上填載「林薏茹」
    字樣，僅作為識別車輛所有人之用，不具署押性質，自難依同條規定宣告沒收。
    另扣案之假金戒指五百八十二枚中之三百枚、金戒指五枚（其中一枚部分缺損）
    、金項鍊一條、大塑膠袋一只、紙盒三個，俱屬被告甲○○所有供犯罪所用之物
    ；扣案假金戒指五百八十二枚中之另二百八十二枚，屬被告甲○○所有供犯罪預
    備之物；ＹＩＫ─四八Ｏ號機車行車執照一張，則屬被告丁○○所有犯罪所得之
    物，業據被告甲○○、丁○○供明在卷，均應依法宣告沒收。
四、公訴意旨另以：被告丁○○於八十八年七月間，在台中市○○街附近，侵占被害
    人林薏茹遺失之國民身分證一張，因認被告尚涉有侵占遺失物罪嫌等語。惟被害
    人林薏茹遺失國民身分證之時間應在八十八年四月下旬，此經被害人林薏茹陳述
    在卷，並有被害人林薏茹於同年五月十九日補發之國民身分證影本在卷足資佐證
    ，故被告丁○○應於八十八年四月下旬即涉犯刑法第三百三十七條之侵占遺失物
    罪名。依據同法第八十條規定，被告丁○○所涉上開罪名之追訴權時效為一年，
    而本件於八十九年六月間始行追訴，顯逾前開追訴權時效之規定，惟公訴人既已
    牽連犯之裁判上一罪關係就被告丁○○此部份犯嫌提起公訴，爰不另為免訴判決
    之諭知。
據上論斷，應依刑事訴訟法第二百九十九條第一項前段，刑法第二十八條、第五十六
條、第二百十六條、第二百十條、第二百十四條、第三百三十九條第一項、第三百四
十九條第二項、第五十五條、第五十一條第五款、第七十四條第一款、第二百十九條
、第三十八條第一項第二款、第三款，罰金罰鍰提高標準條例第一條前段，判決如主
文。
本案經檢察官馬中俐到庭執行職務。
中    華    民    國      八十九      年      八      月      十一      日
                            臺 灣 澎 湖 地 方 法 院 刑 事 庭
                                  法      官  陳    介    安
右正本證明與原本無異。
如不服本判決，應於判決送達後十日內，向本院提出上訴狀（須附繕本）。
中    華    民    國      八十九      年      八      月      十四      日
                                  書  記  官  劉    竹    苞
附錄法條
刑法第二百十六條：
行使第二百十條至第二百十五條之文書者，依偽造、變造文書或登載不實事項或使登
載不實事項之規定處斷。
刑法第二百十條：
偽造、變造私文書，足以生損害於公眾或他人者，處五年以下有期徒刑。
刑法第二百十四條：
明知為不實之事項，而使公務員登載於職務上所掌之公文書，足以生損害於公眾或他
人者，處三年以下有期徒刑、拘役或五百元以下罰金。
刑法第三百三十九條第一項：
意圖為自己或第三人不法之所有，以詐術使人將本人或第三人之物交付者，處五年以
下有期徒刑、拘役或科或併科一千元以下罰金。
刑法第三百四十九條第二項：
搬運、寄藏、故買贓物或為牙保者，處五年以下有期徒刑、拘役或科或併科一千元以
下罰金。
刑法第二百十九條：
偽造之印章、印文或署押，不問屬於犯人與否，沒收之。


司法院資訊處製作；財團法人民間司法改革基金會備份。
